【裁判字號】    98,司財管,14
【裁判日期】    990126
【裁判案由】    選任遺產管理人
【裁判全文】
臺灣新竹地方法院民事裁定            98年度司財管字第14號
聲  請  人  元大商業銀行股份有限公司
法定代理人  丁○○
上列聲請人聲請選任被繼承人甲○○遺產管理人事件，本院裁定
如下：
    主  文
選任李淵聯律師（住台北市中正區○○○街71號2樓）為被繼承
人甲○○（男，65年4月2日生、身分證統一編號：Ｚ000000000號
，生前最後住所：新竹縣關西鎮○○里○鄰○○路22號）之遺產
管理人。
准對被繼承人甲○○之繼承人為承認繼承之公示催告。
被繼承人甲○○之繼承人，應自本公示催告最後登載公報、新聞
紙或其他相類之傳播工具之日起，捌個月內承認繼承；上述期限
屆滿，無繼承人承認繼承時，被繼承人甲○○之遺產於清償債權
，並交付遺贈物後，如有賸餘餘，即歸屬國庫。
聲請人應於收受本裁定之日起貳月內，將本裁定登載於公報、新
聞紙或其他相類之傳播工具，並將登載證據檢送本院，逾期視為
撤回公示催告之聲請。
聲請程序費用新臺幣壹仟元由被繼承人甲○○之遺產負擔。
    理  由
一、按先順序繼承人均拋棄其繼承權時，由次順序之繼承人繼承
    ，其次順序繼承人有無不明或第4 順序之繼承人均拋棄其繼
    承權者，準用關於無人承認繼承之規定，此民法第1176條第
    6 項所定。又繼承開始時，繼承人有無不明，而無親屬會議
    ，或親屬會議未於民法第1177條所定1 個月內選定遺產管理
    人時，利害關係人得聲請法院選任遺產管理人，同法第1178
    條第2 項前段亦有明文。
二、本件聲請意旨略以：被繼承人甲○○（男，民國65年4月2日
    生、身分證統一編號：Ｚ000000000號，最後住所：新竹縣關
    西鎮○○里○鄰○○路22號）於92年6月6日向聲請人借貸新
    臺幣（以下同）20萬元，尚積欠70,575元，被繼承人甲○○
    於96 年11月30日身故，其繼承人均已拋棄繼承，且無其他
    順位繼承，依民法第1177條無人承認繼承之規定，爰依法請
    求選任被繼承人之遺產管理人等語。
三、經查，聲請人前揭主張，業據其提出繼承系統表、戶籍謄本
    、除戶謄本、本院民事執行處98年11月6日新院雲98司執禹
    字第23414號函、行政院金融監督管理委員會函、消費性（
    無擔保）借款約定書影本、本院96年度促字第5692號支付命
    令暨確定證明書影本等件為證，並經本院依職權調閱本院97
    年度繼字第20號卷宗查核無訛，則被繼承人死亡已逾二年，
    顯逾民法第1177條所定1個月期間，被繼承人之胞姐乙○○
    、丙○○亦向本院陳明未召開親屬會議，且無意擔任被繼承
    人之遺產管理人（參本院99年1月15日訊問筆錄），是應可
    認本件確無召開親屬會議選任被繼承人甲○○之遺產管理人
    並向聲請人為處理債務之表示乙節為真。準此，堪認被繼承
    人所遺財產，現確係處於無人繼承之狀態，是本件確有為被
    繼承人所遺財產選任遺產管理人之必要。又按遺產管理人之
    設，旨在管理保存及清算遺產，以免遺產散失，是以遺產管
    理人具有相當之公益色彩；又選任遺產管理人，除慮及管理
    遺產之公平性外，須考慮其適切性，亦即可對其遺產、遺債
    之情形瞭解較深，復與遺債債權人無利害共同關係而得忠誠
    處理者，優先選任為宜。而經本院函詢台灣新竹律師公會，
    該公會推薦李淵聯律師擔任被繼承人甲○○所遺財產之遺產
    管理人，有該會99年1月21日（99）新律字第006號函文1份
    在卷可稽，本院審酌李淵聯係執業律師，足堪勝任本件遺產
    管理人之職務，並可忠實執行搜索被繼承人甲○○之債權人
    、受遺贈人，清償債權或交付遺贈物等事務，是本件選任李
    淵聯律師為被繼承人甲○○之遺產管理人，應屬適當，且與
    法律規定相合，應予准許，並依法為公示催告。
四、依非訟事件法第157 條，裁定如主文。
中    華    民    國    99    年    1     月    26    日
                  家事法庭司法事務官  張淑玲
以上正本係照原本作成
如對本裁定抗告須於裁定送達後10日內向本院提出抗告狀
中    華    民    國    99    年    1     月    26    日
                                書記官  陳德榮

司法院資訊處製作；財團法人民間司法改革基金會備份。
